臺灣臺北地方法院民事判決　　　　　　　93年度訴字第4722號
原　　　告　展丞有限公司
法定代理人　乙○○
訴訟代理人　朱昭勳律師
被　　　告　統一超商股份有限公司
法定代理人　丙○○
訴訟代理人　甲○○
上列當事人間請求返還保證金等事件，本院於民國94年7月4日
言詞辯論終結，判決如下：
    主      文
被告應給付原告新台幣壹拾貳萬捌仟陸佰伍拾陸元，及自民國94
年1月6日起至清償日止，按年息5％計算之利息。
原告其餘之訴駁回。
訴訟費用由被告負擔40％，餘由原告負擔。
本判決第1項於原告以新台幣肆萬仟元供擔保後，得假執行；
但被告如以新台幣壹拾貳萬捌仟陸佰伍拾陸元預供擔保後，得免
為假執行。
原告其餘假執行之聲請駁回。
    事實及理由
一、原告主張：伊與被告簽訂「統一超商加盟契約」（下稱系爭
    加盟契約），由伊接受被告委託於新竹市○○路○段692號及
    694號，經營「統一超商店」南寮門市（下稱南寮門市），
    加盟期間自民國93年5月14日至103年5月14日止，嗣兩造合
    意提前於93年5月10日協議，終止系爭加盟契約。但經結算
    後，被告應返還伊如附表一所示金額計新台幣（下同）8435
    26元，扣除被告於審理中給付523479元，其尚應給付伊3204
    47元。爰依系爭加盟契約之法律關係，訴請被告應返還上列
    金額等情。並於本院聲明：(一)被告應給付原告320447元，及
    加計自協議日即93年5月10日起算之法定遲延利息（原於本
    院起訴請求金額為843526元及法定遲延利息，嗣於本院審理
    中減縮請求金額為320447元及法定遲延利息，見本院卷第12
    1頁）。(二)願供擔保請准宣告假執行。
二、被告則以：兩造於93年5月14日合意終止系爭加盟契約，是
    93年5月至7月為負績效、及南寮門市裝潢與修繕費用、暨兩
    造提前終止加盟契約，致被告南寮門市出租人因租賃契約涉
    訟，因和解而損失押租金，均應列入損益表中之管銷費用計
    算；另團體保險費4250元，因係保險費採年收繳款，雖原告
    年中終止，該團體保險費亦應由原告負擔，故伊應返還原告
    金額僅為535874元（詳如附表二所示），扣除伊已返還原告
    之529874元後，僅需再給付原告6000元等語，資為抗辯。並
    於本院聲明：(一)原告之訴及假執行聲請均駁回。(二)如受不利
    之判決，願供擔保請准宣告免為假執行。
三、查，原告主張：伊與被告簽訂系爭加盟契約，由伊接受被告
    委託於新竹市○○路○段692號及694號，經營南寮門市，加
    盟期間自93年5月14日至103年5月14日止，嗣兩造合意提前
    於93年5月10日協議，終止系爭加盟契約等情，有卷附經營
    契約書、協議書等件為證（見本院卷第6至19頁），並為被
    告所不爭執（見本院卷第128頁），堪信為真。另原告與被
    告簽立系爭加盟契約時，曾給付履約保證金600,000元、租
    賃保證金200,000元乙節，亦為被告所不爭執（見本院卷第
    128 頁），亦足採信為真。
四、本件應審究者為93年5月份之門市租金、門市修繕費及工程
    款136,050元、因原告終止系爭加盟契約而與承租門市房屋
    之出租人涉訟，而損失押租金120,000元、加盟團體保險費
    4,250元，得否列入管銷費用內？茲分別論述如下：
(一)、93年5月份之門市租金66,666元部分（見本院卷第53頁之93
    年5月份損益表）：
    原告主張：兩造於93年5月14日終止契約，是93年5月份租金
    應計算至14日止部分，得列入管銷費用內，其餘部分應由被
    告自行負擔云云。然查：
  1.依據系爭加盟契約第13條約定：「報酬1.雙方同意依附錄壹
    所載之計算公式及報酬金額，各取得依本契約所應享有之權
    益。」（見本院卷第9頁反面）、附錄壹計算報酬公式：「
    ＊乙方（指原告）報酬：該店營業淨額-當其淨銷貨成本＝
    毛利額，毛利額×60％＋該店電費之50％＋該店發票紙捲費
    用40％－該店管銷費用＝乙方報酬。＊該店管銷費用：指該
    店門市損益表所載科目，由甲方（指被告）依稅法規定報繳
    ，與乙方無涉，包括文具費．．．．租金　、．．．．設備
    修理費、營繕修理費、一般保險等。」（見本院卷第16頁）
    以觀，可知租金本即應列入管銷費用計算甚明。
  2.又參照被告與南寮門市出租人簽訂契約，計算該門市房屋租
    金均係以月為計算單位，並無中途兩造終止租約時，出租人
    需按比例返還租金之約定，仍應給付月租金計66,666元予出
    租人，此觀卷附租賃契約第3條約定自明（見本院卷第97頁
    、第99頁）。準此，雖兩造於93年5月14日終止系爭加盟契
    約，然因5月份之租金66,666元既已給付予出租人（見本院
    卷第139頁之租金電匯明細表），且出租人並未因被告中途
    終止租賃契約而比例返還租金，則被告將該5月份租金66,
    666 元列入管銷費用內，予以計算原告當月應得之報酬，核
    與系爭加盟契約第13條第1項及附錄壹計算方式相符。是原
    告主張：是93年5月份租金僅得計算至14日止部分，得列入
    管銷費用內，其餘部分應由被告自行負擔云云，即無可取。
(二)、門市修繕費及工程款136,050元部分：
    原告主張：系爭門市修繕及工程款136,050元部分，不應列
    入管銷費用云云。但查，被告整修該南寮門市支出營繕費用
    136,050元（含稅）乙情，有卷附工程估價單、統一發票、
    傳票資料查詢單可參（見本院卷第149至150頁、第142至148
    頁），而觀諸上列系爭加盟契約附錄壹所示，管銷費用內本
    即包含營繕修理費在內（見本院卷第16頁），況再參照契約
    附錄伍「特許加盟店設備裝潢用品投資表」所示，關於加盟
    主投資部分（即應由加盟主負擔），亦包含裝潢部分即裝潢
    工程．．．等工程營繕費用，亦屬於加盟主投資部分應由加
    盟主負擔甚明。準此，被告將該南寮門市修繕及工程款計13
    6,050元，列入管銷費用內計算原告報酬，亦無違反契約規
    範意旨已明。是原告主張：系爭門市修繕及工程款136,050
    元部分，不應列入管銷費用云云，自無可取。
(三)、因原告終止系爭加盟契約而與承租門市房屋之出租人涉訟費
    用等計120,000元部分：
    被告抗辯：伊因原告終止系爭加盟契約，而與南寮門市出租
    人涉訟，損失押租金120,000元，應由原告負擔云云。然查
    ，被告與南寮門市房屋出租人，因返還押租金200,000元訴
    訟，嗣雙方於訴訟上成立和解，即出租人同意各返還40,
    000 元，計80,000元，故扣除該返還押租金後，被告仍損失
    押租金120,000元乙節，固據提出租賃契約、台灣新竹地方
    法院93年度竹小調字第473號調解筆錄為證（見本院卷第97
    至102頁），可見被告與該出租人因租約提前終止，押租金
    120,000元無法返還，應屬於其因系爭盟契約終止後而生之
    損害賠償金額範疇。惟兩造系爭加盟契約係因兩造合意而終
    止，且遍觀系爭加盟契約並無兩造合意終止契約時，原告（
    即加盟主）應賠償被告損害之約定，況該契約附錄壹管銷費
    用亦無含該項費用在內（見本院卷第16頁）。是以，被告將
    其與南寮門市出租人涉訟，所生損失押租金120,000元無法
    返還，列入應由原告負擔云云，顯違反契約約定。是原告主
    張該費用不得列入管銷費用內，自屬可採。
(四)、加盟團體保險費4,250元
    原告主張：兩造於93年5月14日終止加盟契約，則加盟團體
    保險費4,250元，應按比例計算至斯日止云云。經查，系爭
    加盟團體保險費係採年繳收費方式乙節，有卷附統一超商加
    盟店團體保險要保書暨委託扣款同意書可稽（見本院卷第
    154頁），並為兩造所不爭執，然觀諸上列要保書第五條約
    定：「保險之生效：．．．至本公司（指原告）與統一超商
    股份有限公司（指被告）加盟契約終止為止」，足見若原告
    與被告系爭加盟契約終止時，該加盟團體保險契約即生終止
    效力。又上列保險契約終止時，保險公司即應按比例返還保
    險費予要保人乙節，亦為被告所自陳（見本院卷第157頁）
    ，故原告應負擔加盟團體保險費為1584元（計算式：4250÷
    12≒354，354÷30〈每月以30日計算〉≒12，[354×4]＋[1
    2×14]＝1584，元以下4捨5入），但原告自陳願負擔1594元
    （見本院卷第159頁），是被告抗辯加盟團體保險費用由原
    告負擔部分，以1,594元為有據。至超逾該部分保險費用，
    即非有據，應返還予原告。
(五)、93年5月至7月績效部分：
    被告抗辯93年5月至7月份該南寮門市為負績效乙節，業據提
    出93年5月至7月損益表為證（見本院卷第52至57頁），而原
    告主張該部分績效為正績效云云，既未舉證以實其說，故被
    告依據系爭加盟契約約定，計算兩造間93年5月至7月損益表
    ，自無不當。是原告主張；該93年5月至7月應為正績效云云
    ，即無可採。
(六)、依上說明，被告依附表二所示除應返還6,000元外，尚應再
    返還不應列由原告負擔之押租金損害120,000元、團體保險
    費2,656元（計算式：0000－0000＝2656），共計128,656元
    。
五、從而，原告依據系爭加盟契約法律關係，訴請被告應返還12
    8,656元，為有理由，應予准許。至原告另請求自93年5月10
    日計算法定遲延利息部分，原告並未舉證被告自93年5月10
    日起負遲延責任乙節，則因上列金額並無給付期限，依民法
    第229條第2項規定，應以起訴狀繕本送達翌日（即94年1月6
    日，見本院卷第32頁）起，被告始負遲延責任。是原告請求
    遲延利息自94年1月6日起算部分，為有理由，應併予准許。
    至原告逾此所為請求，即非有據，應予駁回。
六、兩造陳明願供擔保，聲請宣告假執行或免為假執行，經核原
    告勝訴部分，合於法律規定，爰分別酌定相當之擔保金額宣
    告之；原告其餘假執行之聲請，因訴之駁回而失所依據，不
    予准許。
七、本件事證已臻明確，兩造其餘攻擊或防禦方法，經本院審酌
    後，認均與本件之結論無涉，茲不再一一論述，併予敘明。
八、據上論結，本件原告之訴為一部有理由、一部無理由，依民
    事訴訟法第79條、第390條第2項、第392條第2項，判決如主
    文。
中　　華　　民　　國　　94　　年　　8　　月　　1　　日
                  民事第一庭    法　官　楊絮雲
以上正本係照原本作成
如對本判決上訴，須於判決送達後20日內向本院提出上訴狀
中　　華　　民　　國　　94　　年　　8 　　月　　1　　日
                    　　　　　　書記官　高秋芬
